臺灣臺南地方法院民事裁定
110年度聲字第172號
聲  請  人  施治明  

代  理  人  林錫恩律師
相  對  人  王大進  
上列當事人間聲請撤銷支付命令確定證明書事件，本院裁定如下
：
    主  文
本院91年度促字第39727 號支付命令所核發之確定證明書應予撤
銷。
聲請程序費用由聲請人負擔。
    理  由
一、聲請意旨略以：相對人於民國91年間以聲請人向其借款未按
    期清償之債權（下稱系爭債權）為事由，聲請對聲請人核發
    支付命令，經本院以91年度促字第39727 號事件受理（下稱
    系爭支付命令事件），並據以核發支付命令（下稱系爭支付
    命令），就聲請人部分送達至「臺南市○○區○○街00巷000弄○
    00○號」（下稱送達地址），並因聲請人未異議而確定。然
    而送達地址並非聲請人於91年間之住、居所，聲請人之戶籍
    地乃「臺南市○○區○○街00巷000弄○00○號」，故系爭支付命
    令送達並不合法，依民事訴訟法第515 條第2 項、第3 項規
    定，聲請撤銷系爭支付命令確定證明書等語。
二、按民事訴訟法第515 條第1 項規定「發支付命令後，3 個月
    內不能送達於債務人者，其命令失其效力」。而98年1 月21
    日修正民事訴訟法時，於第515 條增訂第2 項、第3 項：「
    前項情形，法院誤發確定證明書者，自確定證明書所載確定
    日期起5 年內，經撤銷確定證明書時，法院應通知債權人。
    如債權人於通知送達後20日之不變期間起訴，視為自支付命
    令聲請時，已經起訴；其於通知送達前起訴者，亦同。」、
    「前項情形，督促程序費用，應作為訴訟費用或調解程序費
    用之一部」，考其立法目的，旨在避免因法院撤銷支付命令
    確定證明書可能造成債權人之不利，影響債權人聲請支付命
    令之意願，而兼顧債權人權益之保障及債務人之時效利益，
    初無就支付命令確定證明書之撤銷，設有5 年期間之限制，
    及倘確定證明書未於5 年內撤銷，縱支付命令有同條第1 項
    所定失其效力之情形，仍賦予與確定判決同一效力之意（最
    高法院101 年度台抗字第954 號裁定意旨參照），合先敍明
    。查本件系爭支付命令卷宗雖因已逾保存年限已銷燬，故無
    從再行調閱，然依本院106年2 月22日製發之第15665號債權
    憑證（下稱系爭債證），其中仍記載系爭支付命令已確定並
    制發確定證明書，堪可認定系爭支付命令應於91年間寄發後
    已確定。而原告雖於110 年10月21日始提出本件聲請，依上
    開說明，民事訴訟法第515 條尚無設有5 年後即不得再行聲
    請撤銷支付命令確定證明書之限制，故仍應審認系爭支付命
    令是否於核發後3 個月內合法送達。
三、又按送達於應受送達人之住居所、事務所或營業所行之。但
    在他處會晤應受送達人時，得於會晤處所行之。送達於住居
    所、事務所或營業所不獲會晤應受送達人者，得將文書付與
    有辨別事理能力之同居人或受僱人。民事訴訟法第136 條第
    1 項、第137 條第1 項分別定有明文。而依民事訴訟法第13
    7 條第1 項規定，送達文書以應受送達人之住居所、事務所
    或營業所為送達處所，必已依法送達於上開處所而不獲會晤
    應受送達人，始得將文書付與有辨別事理能力之同居人或受
    僱人，倘未依法送達於應受送達人之住居所、事務所或營業
    所，而將文書付與他人代收者，不生送達之效力（最高法院
    88年度台抗字第167 號、94年度台抗字第611 號、99年度台
    抗字第385 號裁定意旨參照）。又支付命令屬於督促程序，
    僅保障債務人之聲明異議權利，若債務人未於收受支付命令
    之20日內聲明異議，支付命令即告確定，故支付命令必須確
    實合法送達予債務人收受，始能謂已賦予債務人之程序保障
    ；即支付命令須經合法送達債務人收受後，債務人未於20日
    之不變期間內向發支付命令之法院提出異議者，其支付命令
    始與確定判決有同一之效力，並發生實質上之確定力及執行
    力，此觀104 年7 月1 日修正前民事訴訟法第521 條自明，
    則該20日之不變期間，應自支付命令送達後起算，如未經合
    法送達，則20日之不變期間即無從起算；此外，發支付命令
    後，3 個月內不能送達於債務人者，其命令失其效力，亦有
    民事訴訟法第515 條第1 項規定可參。法院誤認未確定之裁
    判為確定，而依聲請付與確定證明書者，不生該裁判已確定
    之效力；執行法院就該裁判已否確定，仍得予以審查，不受
    該確定證明書之拘束（最高法院81年度台抗字第114 號裁定
    意旨參照）。
四、揆諸前揭所述，系爭支付命令之送達地址及系爭債證之記載
    均為「臺南市○○區○○街00巷000弄○00○號」，別無其他送達
    居所記載。然而，依聲請人之個人戶籍資料查詢結果，聲請
    人於86年遷入「臺南市○○區○○街00巷000弄○00○號」後即未
    異動，與送達地址相差1號（為同巷弄內之對門建物），並
    非相同，基上，系爭支付命令既僅送達至送達地址，依上述
    書證難以認定為聲請人之住、居所，復無其他事證可茲驗證
    與聲請人之住、居所有何關聯，以及於3個月內有再次送達
    聲請人之他址，故系爭支付命令即非合法送達。
五、準此，本院系爭支付命令既未向聲請人之住居所為送達，依
    上開說明，即難認本件支付命令之送達已生合法送達之效力
    ，迄本件支付命令核發後3 個月，因尚未再合法送達予聲請
    人，依上揭說明，本件支付命令當不生與確定判決相同之效
    力，本院前誤認系爭支付命令已合法送達聲請人，並已確定
    ，而核發系爭支付命令確定證明書予相對人，尚有違誤。故
    聲請人聲請撤銷系爭支付命令之確定證明書，為有理由，應
    予准許。爰裁定如主文所示。　　
中　　華　　民　　國　　110 　年　　10　　月　　29　　日
                  民事第五庭  法  官  吳金芳
以上正本係照原本作成。
如對本裁定抗告須於裁定送達後10日內向本院提出抗告狀，並應
同時繳納裁判費新臺幣1,000元。
中　　華　　民　　國　　110 　年　　10　　月　　29　　日
                              書記官  李崇文